【裁判字號】    89,上易,2771
【裁判日期】    890913
【裁判案由】    違反商標法
【裁判全文】
臺灣高等法院臺中分院刑事判決                  八十九年度上易字第二七七一號
    上  訴  人  臺灣台中地方法院檢察署檢察官
    被      告  乙○○
                丙○○
右上訴人因被告違反商標法案件，不服臺灣台中地方法院八十八年度易字第二四一三
號中華民國八十九年九月十三日第一審判決（起訴案號：臺灣台中地方法院檢察署八
十七年度偵字第二三九七四號、八十八年度偵字第一○九二六號），提起上訴，本院
判決如左：
      主  文
上訴駁回。
      理  由
一、公訴意旨略以：被告游志明、丙○○分別在台中市○○路四○二號二樓、台北市
    ○○路○段一一八巷一號一樓經營國際酒業股份有限公司（下稱國際酒業公司）
    、金杰企業有限公司（下稱金杰公司），明知「豪威」商標係經伽揚企業股份有
    限公司（下稱伽揚公司）註冊後，轉讓予金頂紘企業股份有限公司再轉讓予告訴
    人皞錩實業有限公司之商標圖樣（於民國八十五年經經濟部中央標準局註冊，註
    冊號數為七一五○七四號，專用期間自八十五年十二月二十七日起至九十五年十
    二月二十六日止），為告訴人公司享有商標權之商標，竟基於概括犯意，自八十
    七年六月間起連續銷售、販賣印有近似「豪威」之「國際上選豪威」商標之威士
    忌酒類予零售、中盤商銷售外，並以特價商品方式與台中大買家股份有限公司、
    大潤發量販店及萬家福量販店合作促銷上揭威士忌酒，因認被告涉犯商標法第六
    十二條之罪嫌云云。
二、按犯罪事實應依證據認定之，無證據不得推定其犯罪事實，刑事訴訟法第一百五
    十四條定有明文；次按事實之認定，應憑證據，如未能發現相當證據，或證據不
    足以證明，自不能以推測或擬制之方法以為裁判基礎；又認定不利被告之事實，
    須依積極證據，苟積極證據不足為不利於被告事實之認定時，即應為有利於被告
    之認定，更不必有何有利之證據，最高法院三十年上字第八一六號、四十年臺上
    字第八六號判例亦著述甚明。
三、公訴人認被告乙○○、丙○○涉犯商標法第六十二條之犯行，無非以被告違反商
    標法之事實，業據告訴人公司之代理人甲○○律師指訴綦詳，且使用「國際上選
    豪威」於同類之酒類商品，在交易上易使人發生同屬「豪威」威士忌之聯想，顯
    有使人混同誤認之虞，又被告以「國際上選豪威」申請商標註冊亦為經濟部中央
    標準局駁回，益徵「國際上選豪威」與「豪威」係近似商標，並有商標註冊證、
    銷貨明細表及照片為其論罪依據。
四、訊據被告乙○○、丙○○二人均堅決否認違反商標法之犯行，被告乙○○辯稱：
    八十三年間原與伽揚公司合夥，後來與該公司拆夥，於八十四年四月間即與丙○
    ○簽約合作，以「國際上選豪威」名稱進口酒類販賣，八十五年三月一日申請「
    國際上選豪威」商標註冊登記，於八十五年底始知悉遭駁回，之後便未再使用「
    國際上選豪威」名稱，而改以丙○○於八十五年年中申請並已註冊登記之「好立
    維」商標名稱販賣酒類予量販店，伊自八十五年底起即未使用「豪威」及「國際
    上選豪威」名稱販賣酒類，自無侵害告訴人公司之商標等語；另被告丙○○亦辯
    稱：伊於八十三年間與伽陽公司合作，進口有豪威商標之酒類，並由伽揚公司銷
    售，當時「豪威」尚未註冊登記，嗣於八十四年間終止合作，改由乙○○經營之
    國際酒業公司銷售，並請外國酒廠代貼「國際上選豪威」名稱，後來發現「豪威
    」已經告訴人公司註冊後，即改以「好立維」名稱註冊，伊只是負責進口酒類給
    乙○○賣，至於乙○○賣給誰，伊不清楚，伊並未侵害告訴人公司之商標等語。
五、經查上開「豪威」商標係伽揚公司於八十四年四月二十一日向經濟部中央標準局
    提出申請註冊，並於八十五年一月十六日經核准後，轉讓予金頂紘企業股份有限
    公司，再於八十七年八月十六日移轉登記予告訴人公司，該商標之註冊號數為0
    0000000號，專用期間自八十五年十二月二十七日起至九十五年十二月二
    十六日止，該商標現為告訴人公司享有商標專用權之事實，固有商標註冊證申請
    書、經濟部中央標準局商標核准審定書、商標註冊證、審定變更申請書、經濟部
    中央標準局八十七年七月二十九日台商九二三字第二一二０七九號函影本各乙紙
    附卷可稽，並經證人陳康俊、蔡榮樂於原審法院審理中到庭證述無訛；惟查：
（一）公訴人認被告乙○○、丙○○二人侵害告訴人公司之商標，係以其二人自八十
      七年六月間起，於銷售販賣酒類予零售、中盤商時，使用近似上開「豪威」商
      標之「國際上選豪威」名稱，然被告乙○○於原審及本院審理中辯稱：自八十
      五年底以「國際上選豪威」申請註冊遭駁回後，即未使用該名稱販賣酒類，而
      係以已註冊之「好立維」商標銷售酒類等語，又告訴人公司請求傳訊之證人即
      信豐藥局便利超商負責人陳新亭於原審法院審理中證稱：我以前是向伽揚公司
      陳本熙訂貨，當時酒的名稱為「豪威」，後來酒的銷售不好，我就不賣了，我
      是八十三、八十四年左右開始跟伽揚公司訂貨，後來改成國際酒業公司，改包
      裝後，我也還有進貨，進貨到二、三年前等語，證人即正順行負責人劉天福於
      原審法院審理中亦證述：我是跟伽揚公司進貨，是進「豪威」商標的酒類，我
      是八十六年開始進貨，一直到八十六年十月均有進貨，均是跟伽揚公司進貨，
      酒的名稱均是「豪威」等語（均見原審法院八十九年五月三十日訊問筆錄），
      是被告乙○○並未銷售「國際上選豪威」名稱之酒類予零售商陳新亭、劉天福
      二人至明。
（二）另原審法院依職權分別向量販店大買家股份有限公司、萬家福股份有限公司三
      重店、該公司豐原店、遠百企業股份有限公司景美分公司、永福分公司函查所
銷售「豪威」名稱酒類來源，均函覆稱：豪威威士忌酒類之供貨廠商為萬順興
      企業有限公司等情，此有大買家股份有限公司八十九年一月二十一日八九大總
      字第三號函、萬家福股份有限公司八十八年十二月二十一日八八總字第六十號
      函、遠百企業股份有限公司郵寄資料附卷可稽，而證人即萬順興企業有限公司
      負責人林清輝、股東江香蘭於原審法院審理中到庭均證稱：「（問：是否有賣
      『豪威』或『國際上選豪威』之酒類？）沒有，只有賣『好立維』，是在八十
      五年間開始賣，之前有賣過『豪威』之酒類，賣『好立維』後就沒有再賣『豪
      威』」、「（問：有無賣過『國際上選豪威』酒類？）沒有賣過這種酒類」、
      「（問：你們賣『豪威』、『好立維』是賣給哪裡？）賣給全省的大賣場，如
      大買家、大潤發、萬家福、家樂福、愛買」等語（見原審法院八十九年八月八
      日訊問筆錄），是上開各量販店所銷售之「豪威」名稱酒類係由萬順興企業有
      限公司所供應，且萬順興企業有限公司並未銷售「國際上選豪威」名稱之酒類
      予各量販店，被告乙○○亦未供應「國際上選豪威」名稱之酒類予各量販店銷
      售甚明。
（三）另依上開量販店所提出之廠商進貨資料觀之，各量販店所進貨銷售之酒類名稱
      均為「豪威」或「好立維」威士忌酒類，並無「國際上選豪威」名稱之酒類，
      是難憑告訴人之指訴，即認被告乙○○於告訴人取得「豪威」商標名稱及圖樣
      之商標專用權後，有販賣「國際上選豪威」名稱之酒類予大買家股份有限公司
      、萬家福股份有限公司、遠百企業股份有限公司等量販店之行為，且上開「好
      立維」商標名稱及圖樣業經被告丙○○經營之金杰公司於八十六年一月十六日
      向經濟部中央標準局申請經核准註冊取得商標專用權，專用期間自八十六年一
      月十六日起至九十六年一月十五日止，有商標註冊證影本乙紙為憑，是被告乙
      ○○於被告丙○○取得「好立維」之商標專用權後，所銷售被告丙○○進口之
      酒類均以「好立維」名稱販賣予量販店，並未侵害告訴人公司註冊之「豪威」
      商標專用權，至為灼然。
（四）另被告丙○○經營之金杰公司分別於八十三年六月十七日及八十五年二月十五
      日向臺灣省菸酒公賣局申請自法國進口「HALLIWIS SPIRITUEX WHISKY」與「
      HALLWIS WISKY 12 BLENDED」酒類，且進口酒類資料以品牌原名（英文）為主
      ，並無中文品牌、商標名稱等資料等情，有臺灣省煙酒公賣局八十八年九月十
      八日八八公業字第二五二七一號函及所附國外菸酒進口申請書資料可參，則其
      進口之酒類既未使用「國際上選豪威」之名稱，自亦未有侵害告訴人公司有關
      「豪威」商標專用權之情形。原審因依調查證據結果，認不能證明被告犯罪，
      乃諭知無罪之判決，核無不合。公訴人上訴意旨略以原審未查明遠百公司出售
      之國際上選豪威酒類係向何人購買，遽予認定被告等無違反商標法而判決其等
      無罪，自有未當云云，惟按起訴之效力，不及於檢察官所指被告以外之人，刑
      事訴訟法第二百六十六條定有明文，本件被告等既無販賣國際上選豪威酒類予
      上開公司如上所述，自無違反商標法情事，縱使另有他人販賣該等酒類予上開
      公司而違反商標法，惟其既非檢察官起訴之被告，依前述法條規定，本院自不
      能對其審判而無調查其究係何人之必要，是本件上訴為無理由，應予駁回。
六、據上論斷，應依刑事訴訟法第三百六十八條，判決如主文。
本案經檢察官丁○○到庭執行職務。
中      華      民      國    九十      年      二      月     十五     日
                                臺灣高等法院臺中分院刑事第六庭
                                      審判長法  官  李  文  雄
                                            法  官  邱  顯  祥
                                            法  官  龔  永  昆
右正本證明與原本無異。
不得上訴。
                                            書記官  劉  美  宏
中      華      民      國      九十      年      二      月    十九    日
                                                                        Ｄ


司法院資訊處製作；財團法人民間司法改革基金會備份。
